臺灣臺中地方法院民事判決　九十三年小上字第一二七號
　　上　訴　人　萬泰商業銀行股份有限公司
　　法定代理人　甲○○
　　訴訟代理人　乙○○
　　被　上訴人　丙○○
右當事人間請求清償借款事件，上訴人對於民國九十三年九月二十二日本院沙鹿簡易
庭九十三年度沙小字第三三三號第一審判決提起上訴，於中華民國九十四年五月六日
言詞辯論終結，本院判決如下：
    主      文
上訴駁回。
第二審訴訟費用新臺幣壹仟伍佰元由上訴人負擔。
    事實及理由
一、上訴聲明：
  (一)上訴人方面：原判決廢棄，判決如上訴人在第一審訴之聲明。
  (二)被上訴人方面：如主文所示。
二、本事件經本院審理結果，認原審為被上訴人勝訴之判決，經核於法要無不合，應
    予維持，並引用原判決記載之事實及理由（如附件）。
三、上訴人雖另以：(一)現金卡密碼係以亂碼方式組成，上訴人既已將現金卡及密碼交
    付被上訴人，置於被上訴人實力可支配運用下，除被上訴人外，他人無從知道密
    碼，第三人竟能持現金卡輸入正確密碼後預借現金，因上訴人現金卡迄今未發現
    有遭人側錄情事，而自動櫃員機亦無法作人別辨識，依據所謂「優勢之風險承擔
    人」理論，應由被上訴人證明未曾委託（授權）他人預借現金，較為合理。(二)又
    被上訴人於民國九十二年十月十五日十二時五十八分五十三秒查詢現金卡額度，
    三分鐘後即同日十三時零分五十七秒，即陸續遭人提領現金新臺幣（下同）捌萬
    元，根本不可能有人製造偽卡及破解被上訴人提款密碼，依最高法院第八十六年
    台上字第八九一號判決，應由被上訴人就現金卡係遭他人盜領之變態事實負舉證
    之責任，始符合舉證責任之分配原則，作為其上訴理由。
四、按所謂「優勢之風險承擔人」之理論，係應將風險分配於支付最少成本即可防阻
    風險發生之人，始能達成契約最高經濟效率之目的。現金卡被冒用之風險，包括
    偽卡、自動櫃員機誤判、甚至由發卡機構內部職員、或其履行輔助人（發卡機構
    送達現金卡人員）之故意、重大過失、或抽象輕過失所生之損失等。現金卡歸屬
    發卡機構所有，持卡人僅係持有人，發卡機構並於持卡人每次預借現金時，向持
    卡人收取所謂的「帳務管理費」，發卡機構自有責任製作能供自動櫃員機作人別
    辨識之現金卡，如指紋卡等，供持卡人使用，以防止現金卡被冒用之風險，非謂
    已將現金卡及密碼交付於持卡人，因自動櫃員機無法作人別辨識，即將現金卡被
    冒用之風險，轉嫁由持卡人承擔，責令持卡人對現金卡遭冒用之事實，負舉證之
    責任。是基於優勢之風險承擔人理論而言，發卡機構顯然較持卡人更有能力避免
    被冒用之風險。上訴人謂依「優勢之風險承擔人」理論，應由被上訴人證明未曾
    委託（授權）他人預借現金，不足採信。至上訴人所提出之臺灣高雄地方法院九
    十三年度雄小字第五二四０號民事判決，基於個案審理原則，該判決論點，尚非
    本院所得審究，附此敘明。
五、又主張變態事實者，則須就其所主張之事實負舉證責任，固有最高法院八十六年
    度臺上字第八九一號判決可參。惟民事訴訟如係由原告主張權利者，應先由原告
    負舉證之責，若原告先不能舉證，以證實自己主張之事實為真實，則被告就其抗
    辯事實即令不能舉證，或其所舉證據尚有疵累，亦應駁回原告之請求；請求履行
    債務之訴，除被告自認原告所主張債權發生原因之事實外，應先由原告就其主張
    此項事實，負舉證之責任，必須證明其為真實後，被告於其抗辯事實，始應負證
    明之責任，此為舉證責任分擔之原則，最高法院十七年上字第九一七號、四十三
    年臺上字第三七七號著有判例可資參照。本件被上訴人自始即否認上訴人所主張
    債權發生原因之事實，在上訴人就其所主張之事實，至少需證明本件預借現金係
    由被上訴人現金卡所提領前，依前揭最高法院判例意旨，被上訴人對於其抗辯之
    事實，即本件預借現金係遭他人冒領之變態事實，即令不能舉證，或其所舉證據
    尚有疵累，亦應駁回上訴人之請求。上訴人援引最高法院八十六年度臺上字第八
    九一號判決，認被上訴人應先就本件預借現金係遭他人冒領之變態事實，負舉證
    之責任，顯有誤會。
六、綜上所述，上訴人既無法證明被上訴人曾於九十二年十月十五日持卡預借現金或
    授權他人預借現金，上訴人依據消費借貸之法律關係，請求被上訴人給付捌萬壹
    仟肆佰元本息，尚乏依據。原審判決上訴人敗訴，於法要無不合，上訴論旨以原
    審舉證責任分配錯誤，指摘原判決不當，聲明廢棄改判，為無理由，應予駁回上
    訴。
七、末按法院為訴訟費用之裁判時，應確定其費用額，民事訴訟法第四百三十六條之
    十九第一項定有明文，此依同法第四百三十六條之三十二第一項規定，於小額事
    件之上訴程序準用之。查上訴人提起本件上訴，既經駁回，則依卷存上訴人繳納
    第二審裁判費之收據以觀，上訴人應負擔之本件訴訟費用額確定為壹仟伍佰元。
八、本件事證已臻明確，兩造其餘之攻防方法與判決結果不生影響，無庸逐一論述，
    併此敘明。
十、據上結論，本件上訴為無理由，依民事訴訟法第七十八條、第四百三十六條之三
    十二第一項、第二項、第四百四十九條第一項、第四百三十六條之十九第一項，
    判決如主文。
中　　　華　　　民　　　國　　九十四　　年　　　五　　　月　　二十七　　日
                              臺灣臺中地方法院民事第二庭
~B審判長法官　許冰芬
~B　　　法官　蔡建興
~B　　　法官　劉正中
右為正本係照原本作成。
不得抗告。
中　　　華　　　民　　　國　　九十四　　年　　　五　　　月　　二十七　　日
~B法院書記官
